【裁判字號】    95,判,868
【裁判日期】    950615
【裁判案由】    會計師法
【裁判全文】
最  高  行  政  法  院  判  決
                                     95年度判字第00868號
上  訴  人  甲○○
訴訟代理人  施博文
被 上訴 人  會計師懲戒委員會
代  表  人  乙○○
上列當事人間因會計師法事件，上訴人對於中華民國94年1月20
日臺北高等行政法院92年度訴字第1284號判決，提起上訴。本院
判決如下：
    主  文
上訴駁回。
上訴審訴訟費用由上訴人負擔。
    理  由
一、本件上訴人受昭陽建設有限公司（下稱昭陽公司）委託，辦
    理該公司民國（下同）84年度營利事業所得稅簽證申報，嗣
    經財政部臺灣省南區國稅局（下稱南區國稅局）查核結果，
    認上訴人對於應收帳款未以函證方式查核，且明知昭陽公司
    部分工程成本未能提供合法憑證，卻於查核簽證時，未予揭
    露或予以更正，迨該局調帳查核後，始出具說明請准帳外剔
    除，涉有違反行為時會計師代理所得稅事務辦法有關會計師
    代理所得稅事務不得有明知代理案件為不當不實，而為之簽
    證、鑑定或申報之規定，乃依會計師法第39條及第41條移付
    懲戒，經被上訴人審議後，認上訴人執行應收帳款之函證程
    序與工程成本之抽核等查核程序有疏失，違反會計師法第8
    條和第17條，乃決議予以申誡處分，上訴人不服，循序提起
    行政訴訟，遭原審判決駁回，遂提起本件上訴。
二、上訴人在原審起訴意旨略以：（一）應收帳款之函證部分：
    本件昭陽公司應收帳款函查對象共3人，彼等均有出席上訴
    人事務所之餘屋作價承受及開立發票會談；上訴人於查核時
    當面交付應收帳款函證，且查核當時確實已函證且百分之百
    回函相符，該查核程序自更適當，亦較郵寄查核之風險為低
    ，被上訴人卻不予採認，自與審計準則公報第8號第3條之精
    神相違。且本件非財務報表簽證（下稱財簽）之查核，而係
    所得稅查核簽證（下稱稅簽）申報，被上訴人卻稱本件查核
    不符審計準則公報第8號第9條第5、6款，顯係誤本件為財簽
    案件，即屬違誤。（二）有關欠缺工程成本之原始憑證部分
    ：上訴人查核時確實已對昭陽公司工程成本執行百分之百抽
    核，惟因嗣後昭陽公司憑證保管不當散失，致有憑證欠缺情
    事，且南區國稅局派駐高雄縣審查組（下稱高審組）87年2
    月11日發函前，對昭陽公司84年度完工結算申報案之各項查
    核均已查完，發函前早已要求上訴人轉告昭陽公司，其所送
    查之帳證欠缺該憑證，上訴人即通知基隆股東補正，惟直至
    87年2月仍未完成補正，高審組急於結案，乃與上訴人溝通
    ，上訴人要求補充憑證，高審組則請上訴人出具同意帳外剔
    除文件，以無稅簽結，可證上訴人早已向高審組充分說明；
    又上訴人係於85年5月21日翻查帳號，將抽查之傳票編號、
    日期、摘要及金額逐筆抄錄於底稿上，原始憑證金額與傳票
    或帳列數不符，或無憑證、憑證欠缺必備形式者，將其金額
    記載於剔除欄，並註明剔除原因，可證20,792,936元之發票
    憑證並非虛列，上訴人查核時該傳票憑證未遺失；至於昭陽
    公司因預售不理想，將東海國宅改名為狀元及第，繼續施工
    銷售，上訴人就該工地各項成本之查核，均甚完備，被上訴
    人卻誤認上訴人將此查核之成本資料用來虛擬另一工地；而
    本件為建築業雖與營造業同為營建業範疇，其間乃有差異，
    多採全部完工法；上訴人已依會計師代理所得稅事務辦法、
    會計師辦理所得稅查核簽證申報須知（下稱申報須知）第10
    條第5款、會計師代理營所稅結算申報查核程式例式及會計
    師代理營所稅申報查核報告書例式等規定辦理。（三）關於
    雙方有無協議問題：本件稅簽案件，上訴人及昭陽公司從未
    同意依同業利潤標準逕核；況當初若非高審組爭取時效結案
    ，昭陽公司當可透過各種管道補正遺失缺點，不會以帳外剔
    除，而若同意繼續補正，南區國稅局無由向被上訴人要求懲
    戒上訴人；又上訴人若查核時即已發現欠缺憑證，因不影響
    昭陽公司虧損結果，自會予以剔除，且依申報之進項稅額分
    析，可證明憑證不欠缺，且此乃涉及各股東付款權益，上訴
    人必使帳證公正無誤，是以本件相關憑證確係上訴人查核後
    被遺失，與會計師之專業注意義務無關。為此，訴請撤銷覆
    審決定及原處分等語。
三、被上訴人則以：（一）應收帳款函證部分：本件上訴人因未
    將應收帳款函證情形確實於工作底稿中作成紀錄，且上訴人
    工作底稿所載查核證據，無法證明其查核當時已依規定查核
    各項工程成本，故被上訴人以上訴人違反會計師法第8條及
    17條等規定情事予以申誡處分。上訴人雖主張其有查核，然
    其完工資料工作底稿，並未載明函證及回函日期，亦無任何
    文件證明函證確曾經事務所親自寄發並回收，且未將函證結
    果作成彙總統計，是縱上訴人提示以「123檔案」列印之函
    證統計表，亦不足以證實其查核當時確已依規定執行；另上
    訴人84年應收帳款工作底稿所載查核程序，僅勾填「檢附應
    收帳明細表如後」，並未有勾填「已擇要函證」等查核程序
    ，故上訴人未依規定執行函證控制程序乃不爭之事實，其未
    將函證過程適當載示於工作底稿，致無法證明其是否已依規
    定函證。（二）有關上訴人未適當抽核工程成本之原始憑證
    部分：南區國稅局於87年2月11日以南區國稅高縣審字第870
    06248號函請上訴人補充說明，而上訴人於87年2月27日函復
    表示請准予帳外剔除，如上訴人查核時對於國稅局所述欠缺
    憑證部分之工程成本已確實取具合法憑證，理應對國稅局充
    分說明，惟卻僅要求國稅局准予帳外剔除，所述極不合理；
    上訴人之工作底稿僅就工程成本金額旁予以查核註記，並未
    依會計師辦理所得稅查核簽證申報須知第11條規定辦理，足
    見上訴人所述其查核當時確實如其工作底稿所載已對工程成
    本執行百分之百之抽核，並非事實；至南區國稅局認定上訴
    人未適當抽核部分工程材料、人工及費用等憑證，係指昭陽
    公司承建「狀元及第」工案之在建成本，而上訴人主張其已
    於完工年度執行分析比較查核，係針對另一工案「東海國宅
    」所檢附之有關資料，不足以證實上訴人已對系爭之「狀元
    及第」工案執行足以驗證帳列工程成本真實性之必要查核程
    序。（三）關於上訴人與南區國稅局雙方有無協議部分：如
    懲戒及覆審決議書所載，本件上訴人辦理昭陽公司84年度營
    利事業所得稅查核簽證申報，違反行為時應盡之查核義務乃
    不爭之事實，至其主張就租稅課徵問題曾與國稅局間有不補
    憑證、不提復查等協議是否屬實，誠屬其與國稅局就受託人
    租稅課徵金額間之紛爭，與上訴人是否違反盡其專業應有注
    意義務無涉等語，資為抗辯。
四、原審斟酌全辯論意旨及調查證據之結果，以：（一）有關應
    收帳款有無函證部分：本件昭陽公司之應收帳款部分共103,
    185,000元，上訴人對於該應收帳款之查核，並未依規定以
    函寄債務人之方式為之，且於查核之工作底稿上並無函證日
    期及回函日期之記錄等事實，並不爭執，堪認其未依申報須
    知第10條及審計準則公報第8號第9條，為應收帳款之查核；
    又主管機關既規定以函證方式為之，其意旨應係要求查核必
    需確實，避免流弊發生，實不容查核人員自行擴張解釋為當
    面交付亦可，況上訴人於申請覆審時其亦陳稱未將函證控制
    表貼於底稿內，且有關莊憲忠、陳保香、張金火之印文之回
    函影本，均無函證日期及回函日期之記錄，亦無郵戳或其他
    可資證明文件，則被上訴人據以認定上訴人違反審計準則實
    施函證控制程序之規定，其認事用法並無違誤。（二）有關
    原始憑證之查核部分：本件上訴人之工作底稿對工程材料、
    工程人工及工程包作等工程成本之查核簽註抽查比率均為百
    分之百，簽證報告中並作「持有統一發票等合法憑證」之表
    達，惟南區國稅局查核時發現工程材料14筆項目中，計有9
    筆欠缺憑證，金額為4,830,098元；工程人工3筆應具憑證之
    項目中，金額最大之1筆9,587,900元欠缺憑證；工程包作32
    筆項目中，5筆未有憑證金額為6,374,938元，上述欠缺憑證
    項目總計有15筆，金額合計為20,792,936元，乃於87年2月
    11日以南區國稅局高縣審字第87006248號函行文上訴人請其
    轉知昭陽公司依法補正，而自南區國稅局通知補正至該局最
    後以未提供憑証無法勾稽而依規定以同業利潤標準核定昭陽
    公司84年度之營利事業所得稅止，無論昭陽公司或上訴人，
    均無法提供相關憑證予南區國稅局查核，甚且上訴人於87年
    2月27日前往南區國稅局出具說明書時表示，請准予帳外剔
    除等事實，嗣昭陽公司該年度之營利事業所得稅以帳證不齊
    無法勾稽而依法以同業利潤標準核定稅額為4,271,460元，
    昭陽公司亦未不服而告確定，其未依申報須知第11條辦理之
    事實，自堪認定；上訴人雖主張其查核時確曾逐一檢視憑證
    ，且均符合，且上訴人與南區國稅局協商，雙方並達成由昭
    陽公司補稅1,600,000元後，昭陽公司毋庸補足憑證，南區
    國稅局亦不追究憑證缺失之責之協議，惟上訴人對上述主張
    之事實，始終無法舉證證明，況南區國稅局所有決定均需簽
    請主管同意始可，依目前國稅局之稽徵作業實務，原審法院
    以為稅務承辦人員茍未經許可自不可能與納稅義務人私相協
    議，是上訴人上開主張核與社會經驗法則相違，應無足採。
    （三）被上訴人之處分書內業將南區國稅局移送懲戒之理由
    與被上訴人處分之理由分別記載詳實，被上訴人所為之認定
    容或與南區國稅局不同，然其據以處分之理由並未逾越南區
    國稅局移送懲戒理由之範圍，且被上訴人係主管會計師處分
    之機關，其僅需審酌會計師是否有違反規定而應受處分之事
    由，並不受移送理由之拘束。另上訴人主張其與南區國稅局
    承辦人員曾就昭陽公司84年度營利事業所得稅稅額為1,600,
    000元之協議，而嗣後南區國稅局未依雙方約定履行，顯然
    違反誠信原則云云，無論是否屬實，及南區國稅局就昭陽公
    司84年度營利事業所得稅之課稅處分是否違法，均非本件爭
    執範圍。從而，被上訴人所為處分其認事用法並無違誤，覆
    審決定予以維持，亦無不當等語，而為駁回上訴人在原審之
    訴之判決。
五、上訴人上訴意旨復以：（一）上訴人是為昭陽公司辦理稅簽
    申報，而稅簽並未規定應依一般審計準則辦理；且上訴人亦
    未違反審計準則公報第8號第9條各款規定，只是寄發改為親
    自直接面交，並審計準則公報第8號尚有第10條、第16條為
    第9條之例外規定，加以昭陽公司即建設公司之行業特性慣
    例，與審查準則公報第8號第18條、第19條並無不合，原判
    決只引用審計準則公報第8號第9條，有法規適用不當之違法
    。（二）本案昭陽公司為建設公司非製造廠或營造廠，不適
    用申報須知第11條規定；且上訴人查核並抄錄進貨憑證於工
    作底稿時，其進貨均取得合法憑證且無以內部憑證代替外來
    憑證使用，又上訴人查核當時，憑證尚未被昭陽公司遺失，
    被上訴人已排除南區國稅局之不實指控，被上訴人無法證明
    本案底稿之成本查核與昭陽公司成本查核不符。並昭陽公司
    為建設公司，依營利事業所得稅查核準則第24條、第24條之
    1及財務會計準則規定，係以全部完工法為原則，完工比例
    法為例外，且昭陽公司實際上僅有一工地，更可證上訴人對
    工程成本之原始憑證依法均有適當查核，原判決據以判決之
    判決理由即有不當而不成立，並有不適用或適用不當申報須
    知之違法。（三）上訴人於查核當時未能事先預知1年後憑
    證會被遺失，則原判決以上訴人於工作底稿中對成本抽查比
    率均為百分之百為由，認定上訴人為違法失職，似有邏輯上
    之矛盾不當；又上訴人應高審組要求出具說明書，其中所指
    「原查核時」時點係指「高審組在查核昭陽公司84年度營利
    事業所得稅時」，並非指「上訴人於進行稅簽時昭陽公司憑
    證之查核」，被上訴人對該說明書所指查核時點有所誤解，
    原判決逕採為判決事證，違反行政訴訟法第125條第1項、第
    141條第1項及第189條第1項前段；至於南區國稅局查核之帳
    證屬昭陽公司所有，依所得稅法第21條提供予南區國稅局查
    核屬該公司義務與會計師無關，原判決卻認昭陽公司或上訴
    人均無法提供相關憑證予南區國稅局查核，顯為主體不分，
    判決理由難謂適當，違反行政訴訟法第189條第1項論理及經
    驗法則，有不適用法規之違法。（四）原判決有關上訴人是
    否有與南區國稅局達成協商之事，已經上訴人及被上訴人於
    原審均不為主張，則原判決仍為判決理由，已有不當，屬突
    襲裁判，而有判決不適用法規之違法；又昭陽公司不為行政
    救濟，與上訴人是否依法查核無關，原判決卻據此認上訴人
    之主張與社會經驗法則相違，其判決理由有行政訴訟法第24
    3條第2項第6款判決理由矛盾之違法。（五）上訴人於代理
    昭陽公司為所得稅申報時，就應收帳款函證或原始憑證查核
    部分確已依法善盡法令規定義務，若被上訴人認上訴人確有
    違法情事，依行為時會計師代理所得稅事務辦法第8條，應
    舉證上訴人主觀上確實明知昭陽公司84年營利事業所得稅申
    報案件有不當不實，仍為該公司簽證之情事，且依中華民國
    銀行工會會員徵信準則第18條可知，對會計師為申誡處分之
    效果，不僅止於處罰會計師查核簽證之過去疏失行為，另有
    擴及未來執行業務行為之效果，故本件應確認上訴人確有違
    法方能處予申誡，被上訴人之原處分就何以對上訴人為應予
    申誡之理由付之闕如，欠缺行政處分之明確性，顯已違反行
    政程序法第5條。為此，訴請廢棄原判決，撤銷覆審決議及
    原處分等語。
六、本院查：
（一）按「會計師執行業務事件，應分別依業務事件主管法令之
      規定辦理。」行為時會計師法第8條定有明文；而會計師
      法第17條、第39條第6款及第40條復分別規定：「會計師
      不得對於指定或委託事件，有不正當行為或違反或廢弛業
      務上應盡之義務。」「會計師有左列情事之一者，應付懲
      戒：．．．六、其他違反本法規定者。」「會計師懲戒處
      分如左：一、警告。二、申誡。三、停止執行業務二月以
      上、二年以上。四、除名。」另「會計師代理所得稅事務
      ，不得有下列情事：一、．．．二、明知代理案件為不當
      不實，而為之簽證、鑑定或申報者。．．．。」亦為行為
      時會計師代理所得稅事務辦法第8條所明定。另申報須知
      第10條第5款第1目、第11條第3款第1、6目及第6款則分別
      規定：「資產負債淨值（業主權益）各科目之查核，依左
      列規定辦理。．．．五、應收帳款：（一）就應收帳款明
      細表以抽查方式向債務人發函詢證。」「損益科目之查核
      ，依左列規定辦理。．．．三、銷貨成本之查核：（一）
      進貨是否已取得合法憑證，有無以內部憑證代替外來憑證
      使用情形。．．．（六）直接人工與各項製造費用支出，
      除應與原始憑證帳表紀錄核對勾稽外，應參酌其成本會計
      制度，就人工出勤紀錄，各階段產品生產紀錄，水、電、
      燃料等動力紀錄，以及生產設備、功能與生產能力、每日
      使用時數等，互為勾稽查證，比較分析其正確性。．．．
      六、各損益項目經查核認為應行調整之事項，均應於查帳
      報告及工作底稿內詳加載明：各調整事項除依一般公認會
      計原則應作帳內調整者外，得以帳外調整方式為之。．．
      ．。」查因營利事業之營利事業所得稅結算申報，委託會
      計師查核簽證申報者，依所得稅法第102條規定，得享受
      所得稅法對使用藍色申報書者所規定之各項獎勵；並會計
      師法第8條復為如上之規定，故財政部乃依授權訂立行為
      時會計師代理所得稅事務辦法，以加強會計師代理有關所
      得稅事務之職責；並於該辦法第19條規定會計師公會統一
      擬定並報請財政部核定關於會計師代理所得稅事務有關查
      核簽證之工作程序及方法之申報須知；是會計師辦理所得
      稅簽證申報自應依據申報須知之規定為之；其中申報須知
      第11條第3款乃屬銷貨成本查核之規定，係為規範會計師
      進行銷貨成本查核時應為之查核程序，以確保損益金額之
      合理性，故其適用對象並無行業別之限制。再因會計師為
      營利事業為營利事業所得稅之簽證申報時，除應就委託之
      營利事業當年度有關之帳簿、憑證及文據予以查核，依所
      得稅法及有關規定核定其所得額及課稅所得額外，並應向
      該管稽徵機關提出詳細查帳報告、委託之營利事業當期與
      前期之資產、負債、損益比較分析明細表及查核工作底稿
      ，以供稽徵機關查核。是申報須知第3條雖未明文規定會
      計師辦理所得稅查核簽證申報工作應依一般公認審計準則
      為之；惟該申報須知第4條既明定會計師辦理所得稅查核
      簽證申報工作，對於帳簿文據之查核及意見之表達，須保
      持公正嚴謹之態度，維持公私法益；且申報須知第10條第
      5款第1目復明定：應收帳款明細表應以抽查方式向債務人
      發函詢證，則本於此函證與行為時審計準則公報第8號函
      證之規定（函證業於94年1月18日修訂為審計準則公報第
      38號），均是為驗證受查者會計紀錄所載事項是否確實而
      向第三者發函詢證之查核程序而設之規範，是行為時審計
      準則公報第8號關於函證之細節性及技術性規定，於會計
      師為稅務案件簽證申報之函證時，自應予以類推適用。另
      會計師為營利事業所得稅結算之簽證申報，既應提出查核
      工作底稿以供稽徵機關查核，而簽證會計師所以應為查核
      工作底稿之記載，除用以協助會計師有效執行查核工作，
      以作為查核報告意見之依據外，並藉以使稽徵機關瞭解會
      計師之查核過程，是會計師關於查核工作底稿之記載亦應
      依相同規範目的之審計準則公報第3號「查核工作底稿準
      則」之規定辦理，亦為當然之理。
（二）經查：
１、關於本件應收帳款共10,185,000元部分，依上訴人所為函證
    方式及工作底稿相關記載情形，上訴人所為函證核與行為時
    審計準則公報第8號第9條規定不合等情，已經原審判決依調
    查證據之辯論結果，詳述其得心證之理由；而函證之目的既
    是為驗證受查者會計紀錄所載是否確實，故函證自應使受查
    人足以確信係由立場超然之會計師本於公正之立場所為，是
    以行為時審計準則公報第8號第9條乃明文規定關於查核人員
    進行函證時應實施之程序，以資確保函證之效果及目的。至
    於行為時審計準則公報第8號第10條雖規定函證為爭取時效
    亦得以電報、傳真等方式為之，但不論其函查之工具為何，
    為確保上述函證之目的，自仍應依循同號公報第9條控制程
    序規定之意旨為之甚明。是原審以本件縱如上訴人主張係以
    當面交付方式進行函證，亦不足以認定函證確實由上訴人之
    事務所寄發或回函文件確係由上訴人之事務所收受，而認上
    訴人所為函證未依行為時審計準則公報第8號第9條規定為之
    ，依上開所述，即無不合。至於同號公報第16條則是針對政
    府機構或小規模營利事業等之應收帳款無法以函證證實時所
    為之規範，核與本件係因上訴人未依規定進行函證之事實無
    涉；且本條之適用係以無法以函證證實為前提，而與本件上
    訴人主張之情形不合，故上訴人執為其已遵守本號公報之論
    據，自無可採。另同號公報第18條是針對函證回函不符時所
    為之規範，而第19條則是關於會計師應出具保留意見或無法
    表示意見查核報告之規定，均與本件上訴人是否依據本號公
    報規定進行函證之爭議無涉，故上訴人據以爭執，亦無可採
    ；從而，上訴人執以指摘原判決有適用法規不當之違法云云
    ，自無可採。
２、又依上開所述，申報須知第11條第3款於本件屬建設業之昭
    陽公司之銷貨成本之查核，亦應予以適用，故上訴人據以爭
    執原判決有適用法規不當或不適用法規之違法云云，並無可
    採。而原審係以依上訴人之工作底稿，其對昭陽公司84年度
    之工程材料、工程人工及工程包作等工程成本之查核係簽註
    抽查比率均為百分之百，簽證報告中並作「持有統一發票等
    合法憑證」之表達，惟經南區國稅局查核結果，欠缺憑證項
    目總計有15筆，金額合計為20,792,936元，而此等憑證欠缺
    情形，經依調查上訴人於87年2月27日出具之說明書、昭陽
    公司84年度營所稅審查報告書原卷、上訴人之查核報告書、
    證人即南區國稅局查核昭陽公司84年度營利事業所得稅人員
    張金枝證述之內容及昭陽公司對該公司該年度之營利事業所
    得稅遭以帳證不齊無法勾稽為由逕依同業利潤標準核定稅額
    ，亦未不服而告確定等證據及斟酌全辯論意旨結果，為被上
    訴人認上訴人未確實查核憑證，係屬有據之認定；而依上述
    申報須知第11條規定，各損益項目經查核認為應行調整之事
    項，得以帳外調整方式為之；本件關於原始憑證欠缺部分，
    若如上訴人主張於其簽證查核時並無欠缺，僅係嗣後昭陽公
    司保管不慎遺失，則上訴人於87年2月27日出具之說明書應
    是為此事由之記載，而非為「．．．欠缺合法憑證乙節，原
    查核時已要求補正，請准予帳外剔除」等語之說明；另昭陽
    公司為84年度之營業稅申報時（時間84年至85年1月間），
    其進項憑證是否完足，核與上訴人為昭陽公司當年度營利事
    業所得稅結算申報簽證查核時（上訴人自承為85年5月間）
    ，是否確有查核該等憑證，並無必然之關係；再本件原判決
    係斟酌全辯論意旨而認定上訴人於簽證查核時未確實查核憑
    證，並非僅依據昭陽公司遭以帳證不齊無法勾稽為由逕依同
    業利潤標準核定稅額，卻未不服之事實為論據，自無上訴人
    所稱將上訴人誤為保存憑證主體之違法；亦無上訴意旨所稱
    違反論理法則及經驗法則之違法，故上訴意旨，猶就原審認
    定事實之職權行使事項指摘原判決有適用法規不當之違法云
    云，自無可採。
３、另原判決是以本件乃關於上訴人依會計師法受懲戒處分是否
    適法之行政救濟事件，並非因南區國稅局對訴外人昭陽公司
    所為84年度營利事業所得稅課稅處分而生爭議之事件，故為
    南區國稅局承辦人員曾否就昭陽公司84年度營利事業所得稅
    稅額為協議，及嗣後南區國稅局未履行是否有違誠信原則，
    均非本件審究範圍之說明；至於原判決關於昭陽公司對其84
    年度營利事業所得稅被依同業利潤標準核定之處分，並未提
    起行政救濟部分之闡述，則是作為認定上訴人未確實查核憑
    證之佐證，故其二者間並無衝突矛盾之處，亦無上訴人所稱
    突襲裁判之情；是上訴意旨據以指摘原判決有理由矛盾及不
    適用法規之違法云云，並無可採。又依前述會計師法第40條
    規定，會計師之懲戒處分，包含警告、申誡、停止執行業務
    2月以上、2年以上及除名等，而本件原審判決係因認上訴人
    確有關於就應收帳款未依規定為函證及未確實查核憑證等違
    反會計師法第8條及第17條之違規情事，而為被上訴人因審
    酌上訴人之違規情節後為申誡之處分，亦無裁量違法之認定
    ；故上訴意旨猶就原處分是否違反行政程序法第5條規定，
    指摘原判決違法，自無可採。
（三）綜上所述，上訴人之主張並無可採；原判決以被上訴人對
      上訴人所為申誡處分並無違誤，而將覆審決定及原處分均
      予維持，並駁回上訴人在原審之訴，核與應適用之法規及
      判例、解釋並無牴觸；上訴論旨指摘原判決違法，求為廢
      棄，為無理由，應予駁回。
據上論結，本件上訴為無理由，依行政訴訟法第255條第1項、第
98條第3項前段，判決如主文。
中    華    民    國    95    年    6     月    15    日
                  第四庭審判長法  官  高  啟  燦
                              法  官  黃  璽  君
                              法  官  廖  宏  明
                              法  官  楊  惠  欽
                              法  官  林  樹  埔
以  上  正  本  證  明  與  原  本  無  異
中    華    民    國    95    年    6     月    15    日
                              書記官  張  雅  琴


司法院資訊處製作；財團法人民間司法改革基金會備份。
